【裁判字號】    95,訴,188
【裁判日期】    950719
【裁判案由】    偽造有價證券等
【裁判全文】
臺灣花蓮地方法院刑事判決               95年度訴字第188號
公  訴  人  臺灣花蓮地方法院檢察署檢察官
被      告  乙○○
                    號
指定辯護人  本院公設辯護人丙○
上列被告因偽造有價證券等案件，經檢察官提起公訴（94年度偵
字第3338號），本院判決如下：
    主  文
乙○○意圖供行使之用，而偽造有價證券，處有期徒刑貳年，緩
刑伍年。偽造之支票號碼 FC0000000號，付款人花蓮縣吉安鄉農
會信用部宜昌分部，發票人甲○○， 票載發票日94年8月22日，
票面金額新臺幣陸萬捌仟元之支票壹張沒收。
    事  實
一、乙○○意圖為自己不法之所有， 於民國94年8月22日下午，
    在其位於花蓮縣吉安鄉○○村○○○街183巷38號住處前，拾
    獲甲○○所有已交付予林宇宏支付保險費，並於發票欄內蓋
    妥甲○○印章，惟尚未填寫金額、 日期之支票1張（付款人
    花蓮縣吉安鄉農會信用部宜昌分部， 票號FC0000000號）後
    ，竟以變易持有為所有之意思，予以侵占入己，復隨即基於
    偽造有價證券之犯意，於同年8月24日下午（起訴書誤載為8
    月22日），在花蓮縣新城鄉新城國小附近，偽填金額及日期
    分別為「陸萬捌仟元整」、「68,000」 及「94年8月22日」
    於上開支票上，進而偽造完成發票行為，再基於行使偽造私
    文書之犯意，持其母呂金治（ 已於92年4月24日死亡）生前
    委託其保管之私章，盜蓋於上開支票背面之請款人欄內，虛
    偽表示委託取款之意思，並將上開已完成發票及委託取款背
    書行為之支票，持以行使而存入呂金治設於花蓮國安郵局帳
    號00000000 000000 之帳戶內加以提示付款，惟因甲○○接
    獲林宇宏告知上開支票遺失後，業已辦理掛失止付，同時填
    具遺失票據申報書轉由警方處理，乙○○始未能取得任何支
    票款項，嗣並為警循線查悉上情。
二、案經花蓮縣警察局吉安分局報告臺灣花蓮地方法院檢察署檢
    察官偵查起訴。
    理  由
壹、證據能力有無之認定
一、按被告以外之人於審判外之言詞或書面陳述，除法律有規定
    者外，不得作為證據。又被告以外之人於審判外之陳述，經
    當事人於審判程序同意作為證據，法院審酌該言詞陳述或書
    面陳述作成時之情況，認為適當者，亦得為證據。當事人、
    代理人或辯護人於法院調查證據時，知有第159 條第1 項不
    得為證據之情形，而未於言詞辯論終結前聲明異議者，視為
    有前項之同意，刑事訴訟法第159 條第1 項及第159 條之5
    分別定有明文。
二、被害人甲○○、證人林宇宏於警詢時之陳述，雖均不合刑事
    訴訟法第159條之2、第159條之3有關傳聞法則例外之要件，
    惟公訴人、被告就前開審判外之言詞陳述，均業於本院準備
    程序中表示同意引為證據，迄於本案言詞辯論終結前亦未再
    聲明異議或撤銷同意，而辯護人亦未對上開不得為證據之情
    形，於言詞辯論終結前聲明異議，本院審酌該等言詞或書面
    陳述作成之情況，核無違法取證及證明力明顯過低之瑕疵，
    亦認為以之作為證據為適當，故依諸上開規定，前揭被害人
    甲○○、證人林宇宏於警詢時之陳述，均具有證據能力。
貳、認定本案犯罪事實之證據及理由
一、上揭事實，業據被告乙○○於警詢時、偵查中及本院審理時
    均坦承不諱，核與被害人甲○○、證人林宇宏於警詢時所證
    述支票遺失及並經提示付款之情節大致相符，且有上述支票
    正反面影本、退票理由單、遺失票據申報書、掛失止付票據
    提示人資料查報表各1 張附卷可資佐證，足認被告自白與事
    實相符，是以本件事證明確，被告上開犯行堪予認定，應依
    法論科。
二、核被告所為，係犯刑法第337條之侵占遺失物罪、第201條之
    意圖供行使之用偽造有價證券罪及第216條之行使第210條偽
    造私文書罪。被告偽造發票日及金額於甲○○所有已蓋用發
    票人印章之上開支票上，進而偽造完成發票行為，其後復持
    以行使，則其行使偽造有價證券之低度行為應為偽造有價證
    券之高度行為所吸收，不另論罪；又其盜用呂金治之印章於
    該支票上背面請款人欄內，表示委託取款之意思，並持以行
    使，則其偽造私文書之低度行為應為行使偽造私文書之高度
    行為所吸收，亦不另論罪。再被告行使偽造有價證券以使人
    交付財物，本即含有詐欺之性質，且所欲取得之財物，即係
    該證券本身之價值，其詐欺取財仍屬行使偽造有價證券之行
    為，不另論以詐欺取財罪。又按被告於行為後，刑法第55條
    後段關於牽連犯之規定，業於94年1月7日經立法院修正刪除
    ，並於94年2月2日由總統以華總一義字第09400014 901號令
    公布，同時刑法施行法增訂第10條之1， 規定修正之新刑法
    自95年7月1日施行，則被告之犯行，因行為後新法業已刪除
    牽連犯之規定，此刪除雖非犯罪構成要件之變更，但顯已影
    響行為人刑罰之法律效果，自屬法律有變更，依新刑法第2
    條第1項規定，比較新、舊法結果， 仍應適用較有利於被告
    之行為時法律即舊法論以牽連犯（ 最高法院95年第8次刑事
    庭會議決議參照）。 是被告所犯上開3罪均在新法施行前，
    其間復有目的方法之牽連關係，自應依修正前第55條後段規
    定，從1重之偽造有價證券罪處斷。
三、查被告並未因偽造有價證券及其後提示付款之行為而取得金
    錢或利益，被害人甲○○實際上並無任何損夫一情，業據被
    害人甲○○指證明確，且被告於偵查中已與被害人甲○○達
    成和解，亦有和解書1 張附卷可按，被害人甲○○並當庭表
    示願意原諒被告， 參酌被告所偽造支票之數量僅有1張，偽
    填之票面金額亦只有6萬8千元，堪認被告供稱係因經濟不佳
    ，向錢莊借錢後無力清償，適遭錢莊逼債，始犯下本件偽造
     有價證券罪名尚屬可採， 是其犯罪情狀顯可憫恕，如科以
     最低刑度仍嫌過重， 爰依刑法第59條之規定（新法第59條
     係將法院酌減審認標準見解明文化， 非屬法律變更，無新
     舊法比較適用之問題，可參照最高法院 95年5月23 日刑事
     庭第8次決議第6點），酌量減輕其刑。 爰審酌被告犯罪之
     動機、目的、手段、犯罪所生之損害， 以及其犯後自始坦
     承犯後，態度良好等一切情狀，量處如主文所示之刑。
四、另按被告於行為後，刑法第74條有關得宣告緩刑要件之規定
    ，業於94年1月7日經立法院修正，並於94年2月2日由總統以
    華總一義字第09400014901號令公布， 同時刑法施行法增訂
    第10條之1，規定修正之新刑法自95年7月1日施行， 而被告
    之犯行無論依新法或舊法，雖均符合緩刑宣告之要件，然因
    新法第74條第2項規定得命行為人履行負擔，且同條第4項規
    定緩刑效力不及於從刑及保安處分，而依舊法第74條規定行
    為人不須履行負擔，且緩刑效力可及於主刑及從刑，整體比
    較之下，應認新法第74條有關緩刑宣告之要件，較不利於行
    為人，則依新法第2條第1項前段，應適用行為時之舊刑法有
    關緩刑之規定（臺灣高等法院暨所屬法院因應新修正刑法施
    行法律問題座談會審查結論《第19號提案》參照）。查被告
    於未曾受任何罪刑之宣告，有臺灣高等法院被告前案紀錄表
    1 份在卷可稽，且其犯罪後已深知悔悟，應係因一時失慮，
    而罹刑章，復參酌其於事後不僅坦承犯行，同時又積極與被
    害人接觸並成立和解，本院認被告經此偵審程序之進行及罪
    刑宣告，當知警惕而無再犯之虞，是其所受宣告之刑，以暫
    不執行為適當，爰併予宣告緩刑5年，以勵自新。 至偽造之
    票據號碼FC0000000號， 付款人花蓮縣吉安鄉農會信用部宜
    昌分部，發票人甲○○， 票載發票日94年8月22日，票面金
    額6 萬8仟元之支票壹張， 雖未扣案，惟無證據可證明已滅
    失，不問屬於犯人與否， 應依刑法第205條之規定宣告沒收
    。
據上論斷，應依刑事訴訟法第299條第1項前段、刑法第201條第1
項、第216條、第210條、第337條、第59條、第205條、修正前刑
法第55條、第74條第1款，刑法施行法第1條之1，判決如主文。
本案經檢察官孫源志到庭執行職務
中    華    民    國    95    年    7     月    19    日
                           台灣花蓮地方法院刑事第三庭
                                 審判長法  官  鄭培麗
                                       法  官  鄭光婷
                                       法  官  楊仲農
上列正本證明與原本無異。
如對本判決不服，應於送達後10日內，向本院提出上訴狀（應抄
附繕本）
                                       書記官
中    華    民    國    95    年    7     月    19     日
附錄本判決論罪之法律條文：
中華民國刑法第201條第1項：
意圖供行使之用，而偽造、變造公債票、公司股票或其他有價證
券者，處三年以上十年以下有期徒刑，得併科三千元以下罰金。
行使偽造、變造之公債票、公司股票或其他有價證券，或意圖供
行使之用，而收集或交付於人者，處一年以上七年以下有期徒刑
，得併科三千元以下罰金。
中華民國刑法第216條：
(行使偽造變造或登載不實之文書罪)行使第二百十條至第二百十
五條之文書者，依偽造、變造文書或登載不實事項或使登載不實
事項之規定處斷。
中華民國刑法第337條
(侵占遺失物罪)
意圖為自己或第三人不法之所有，而侵占遺失物、漂流物或其他
離本人所持有之物者，處五百元以下罰金。


司法院資訊處製作；財團法人民間司法改革基金會備份。
